【裁判字號】    97,易,3792
【裁判日期】    980327
【裁判案由】    詐欺
【裁判全文】
臺灣臺北地方法院刑事判決              97年度易字第3792號
公  訴  人  臺灣臺北地方法院檢察署檢察官
被      告  甲○○
選任辯護人  李詩楷律師
上列被告因詐欺案件，經檢察官聲請逕以簡易判決處刑（97年度
偵字第26565 號），本院認不宜逕以簡易判決處刑，改依通常程
序審理，於準備程序進行中，被告就被訴事實為有罪之陳述，經
告知簡式審判程序之旨，並聽取檢察官、被告及辯護人之意見後
，由本院合議庭裁定進行簡式審判程序，判決如下：
    主  文
甲○○幫助共同意圖為自己不法之所有，以詐術使人將本人之物
交付，處拘役肆拾日，如易科罰金，以新台幣壹仟元折算壹日。
緩刑貳年。
    事  實
一、甲○○因需錢孔急，於民國97年10月間，見報紙刊登租用帳
    簿之廣告，其明知申請金融帳戶使用乃輕而易舉之事，一般
    人無故取得他人金融帳戶使用之行徑常與侵害財產性犯罪之
    需要密切相關，可預見將自己之帳戶提供予他人使用，可能
    幫助他人為詐欺犯行，竟仍基於幫助詐欺之不確定故意，於
    同年10月24日某時許，在某不詳處所，以新台幣（下同）7,
    000 元之代價，將其申請設立之第一商業銀行（下稱第一銀
    行）圓山分行帳戶（帳號：00000000000 號）及臺北郵局（
    帳號不詳）之存摺、提款卡及密碼等資料，提供與自稱「陳
    嘉華」之某姓名年籍不詳之詐欺集團成員使用，嗣該詐欺集
    團成員於同年10月25日23時許，利用網路交友網站得知乙○
    ○欲交朋友，遂以電話聯繫乙○○，向乙○○佯稱願以3,00
    0元之代價與之為性行為1次，惟須先前往金融機構自動櫃員
    機操作進行確認職業代碼，乙○○不疑有他，遂依指示前往
    自動櫃員機操作，將2筆分別為8萬元、1,000 元之款項存入
    甲○○前揭第一銀行圓山分行帳戶內，嗣經乙○○發覺有異
    ，始悉遭騙。
二、案經被害人乙○○訴由臺北市政府警察局中山分局報告臺灣
    臺北地方法院檢察署檢察官偵查後，聲請逕以簡易判決處刑
    ，本院認不宜以簡易判決處刑，改依通常程序審理。
    理  由
一、被告甲○○所犯為死刑、無期徒刑、最輕本刑3 年以上有期
    徒刑以外之罪，亦非高等法院管轄第一審之案件，於準備程
    序進行中，被告就被訴事實為有罪之陳述，經告知簡式審判
    程序之旨，並聽取檢察官、被告及辯護人之意見後，由本院
    合議庭裁定進行簡式審判程序。又簡式審判程序之證據調查
    ，依刑事訴訟法第273條之2規定，不受同法第159條第1項、
    第161條之2、第161條之3、第163條之1及第164條至第170條
    規定之限制，再被告對於卷內之各項證據亦不爭執證據能力
    ，故卷內所列之各項證據，自得作為證據，先予敘明。
二、上揭事實，業據被告於本院審理時坦承無訛，核與告訴人乙
    ○○於警詢時之指訴互核一致，復有自由時報97年10月21日
    G7版（借貸綜合資訊，見報地區：臺北縣）1 紙、第一銀行
    自動櫃員機交易明細單2 紙及被告之第一銀行圓山分行帳戶
    未登折帳項查詢清單1 紙在卷可按，足認被告之自白確與事
    實相符。又刑法上之故意犯，可分為直接故意與不確定故意
    ，所謂不確定故意即指行為人對於構成犯罪之事實，預見其
    發生而其發生並不違反其本意，刑法第13條第2 項定有明文
    。而金融帳戶之存摺、提款卡及密碼，僅係供使用人作為存
    款、提款、匯款、轉帳之用，一般人均得自行向銀行申請開
    設帳戶並領取存摺、提款卡加以使用，並無任何特定身分之
    限制，倘其本意非在將該帳戶作為犯罪之不法目的或掩飾真
    實犯罪者身分之情況下，實無以他人名義之帳戶存摺、提款
    卡進行交易之必要。近來佯稱購物帳款設定錯誤、退稅、欠
    款、查詢帳戶、中獎等方式詐欺之犯罪類型層出不窮，此類
    犯罪多利用人頭帳戶作為贓款出、入帳戶，廣經媒體披載，
    政府亦多所宣導，目的均在避免民眾受騙，被告對此應知悉
    甚詳。故其將前開帳戶之存摺、提款卡及密碼等資料提供他
    人作為詐欺取財犯罪時收款之用，當為其所能預見，且其發
    生並不違背其本意，則被告主觀上確有幫助詐欺之不確定故
    意，應堪認定。綜上所述，本件事證明確，被告犯行洵堪認
    定，應依法論科。
三、按刑法上之幫助犯，係對於犯罪與正犯有共同之認識，而以
    幫助之意思，對於正犯資以助力，未參與實施犯罪構成要件
    之行為者而言（參照最高法院88年度台上字第1270號判決意
    旨）。被告係基於幫助該詐騙集團成員犯詐欺罪而提供存摺
    、提款卡及密碼等資料，且無任何積極證據證明其有參與實
    施詐欺取財之犯罪構成要件行為，是核被告所為，係犯刑法
    第30條第1項、第339條第1 項之幫助詐欺取財罪。被告所幫
    助之詐欺集團成員間，有犯意之聯絡及行為之分擔，均為共
    同正犯。又被告提供帳戶之存摺、提款卡及密碼等資料與詐
    騙集團成員之幫助犯行，應依刑法第30條第2 項之規定，按
    正犯之刑減輕之。
四、爰審酌被告未曾受有期徒刑以上刑之宣告，有臺灣高等法院
    被告前案紀錄表1 紙在卷可稽，且被告為低收入戶，因重鬱
    症，復發焦慮症，長期處於情緒低落、精神耗弱、焦慮緊張
    、睡眠障礙之狀態，並領有重度多重障之殘障手冊一情，此
    有被告之臺北市立聯合醫院和平院區97年11月17日、97年11
    月24日診斷證明書各1紙、天主教耕莘醫院98年2月4 日乙種
    診斷證明書1紙、中華民國身心障礙手冊1紙及臺北市大同區
    公所98年2月5日低收入戶證明書1 紙在卷可佐，足徵被告之
    智識及是非價值判斷之程度顯較常人為低，其將私人帳戶提
    供他人使用，被害人因此由詐騙集團指示將遭詐騙款項轉入
    被告提供之帳戶而受有財產損失，所為已影響社會交易安全
    ，並使犯罪之追查趨於困難及複雜，惟被告業已坦承犯行，
    再參酌其生活狀況及對於被害人所生之損害等一切情狀，量
    處如主文所示之刑，並諭知易科罰金之折算標準。另被告前
    未曾因故意犯罪受有期徒刑以上刑之宣告，業如前述，其偶
    因一時失慮致罹刑章，犯後已知所悔悟，告訴人復於本院審
    理時當庭表明願原諒被告，不願追究被告刑責，堪認被告經
    此罪刑之宣告後，當知所警惕，應無再犯之虞，足認被告所
    受刑之宣告，以暫不執行為適當，爰併予宣告緩刑2 年，以
    勵自新。
據上論斷，應依刑事訴訟法第452條、第273條之1第1 項、第299
條第1項前段，刑法第339條第1項、第30條第1項前段、第2 項、
第28條、第41條第1項前段、第74條第1項第1款，刑法施行法第1
條之1，判決如主文。
本案經檢察官郭昭吟到庭執行職務
中    華    民    國    98    年    3     月    27    日
                  刑事第十八庭  法  官  彭慶文
上正本證明與原本無異。
如不服本判決應於收受送達後10日內向本院提出上訴書狀，並應
敘述具體理由；其未敘述上訴理由者，應於上訴期間屆滿後20日
內向本院補提理由書（均須按他造當事人之人數附繕本）「切勿
逕送上級法院」。告訴人或被害人如對於本判決不服者，應具備
理由請求檢察官上訴，其上訴期間之計算係以檢察官收受判決正
本之日期為準。
                                書記官  陳怡君
中    華    民    國    98    年    3     月    27    日
附錄法條：
中華民國刑法第339條
（普通詐欺罪）
意圖為自己或第三人不法之所有，以詐術使人將本人或第三人之
物交付者，處5年以下有期徒刑、拘役或科或併科1千元以下罰金
。
以前項方法得財產上不法之利益或使第三人得之者，亦同。
前二項之未遂犯罰之。


司法院資訊處製作；財團法人民間司法改革基金會備份。
